臺灣臺中地方法院刑事判決　　　　　　　　　　　　九十一年度易緝字第一五六號
　　公　訴　人　臺灣臺中地方法院檢察署檢察官
　　被　　　告　丙○○
右列被告因贓物案件，經檢察官提起公訴（八十八年度偵字第二三九六０號），本院
判決如左：
      主  文
丙○○寄藏贓物，處有期徒刑捌月。
      事  實
一、丙○○明知其友人林祥勇（年籍不詳）因欲前往大陸，而於民國八十八年六月底
    某日，在其位於台中市○區○道路九一巷十九號住處前委交其代為保管，懸掛偽
    造車牌號碼ＬＭ─五二七九號之自用小客車一部，係屬來源不明之贓物（該車係
    戊○○所有，於八十八年五月九日上午四時許，在新竹市○○路○段三八二號遭
    某不詳者所竊，原車牌號碼為ＬＶ─八九一０號，車身號碼為ＢＡＨＤ六三一二
    ＮＢＪ七三七五三號；另懸掛號碼ＬＭ─五二七九號之車牌二面，原為乙○○向
    監理機關請領，然業於八十八年七月間繳銷，重領號碼為Ｘ五─六一七九號車牌
    ），竟仍予以收受而藏置停放在其上開住處附近之巷內。嗣因丙○○於同年九月
    十四日下午五、六時許，在台中市○○路與進化北路交岔口附近，將上開車輛借
    予其知情之友人丁○○（丁○○涉嫌收受贓物部分，業經本院判處有期徒刑六月
    確定）使用後，因丁○○駕乘上開車輛於同年月十六日行經台中市○○○路與文
    心路交岔口為警查獲，並供承該車係向丙○○所借，始尋線查獲上情。
二、案經台中市警察局第五分局報請臺灣臺中地方法院檢察署檢察官偵查起訴。
      理  由
一、訊據被告丙○○矢口否認其有何寄藏贓物之犯行，辯稱：其未曾見過上開車輛，
    亦未受託寄藏該車於上址，更無將該車借予丁○○使用之情事，因丁○○與其同
    處檢察署拘留室時曾向其表示若其願承擔該罪責，將給予十五萬元以為酬謝，適
    其該時復因喪妻亟須殯葬費，始於檢察官偵查中陳稱該車係其交予丁○○使用，
    此由丁○○事後已交付面額新台幣（下同）十五萬元之支票一紙予其收執可證，
    其乃為丁○○脫罪始供稱上情云云。惟查：
（一）被告之友人丁○○於為警查獲時所駕乘上開車輛，確係被告於上開時、地所交
      付者等情，既據被告於八十八年九月十七日台灣台中地方法院檢察署內勤檢察
      官偵查中供承在卷，復核與同案被告丁○○迭次於警局、偵查及本院調查、審
      理中陳述情節相符，已堪認屬實。雖被告事後否認上情，辯稱其未曾見過上開
      車輛，亦未將該車借予丁○○，其係企圖為丁○○脫罪，始陳稱上情，其於內
      勤檢察官訊問時所言不實，丁○○未曾透過案外人甲○○向其借用上開車輛云
      云；然觀諸同案被告丁○○曾於警詢時陳稱，該車係其向被告所借，其與被告
      認識一個多月，係朋友關係，沒有仇怨或財務糾紛，第一次向被告借車，乃係
      約二個星期前透過在監獄服刑時認識之友人甲○○向被告借用，而甲○○與被
      告亦係友人，第二次即八十八年九月十四日其則直接向被告借得該車，被告曾
      告知該車係贓車，要駕駛須注意等情，並於本院調查、審理中陳稱：「車子是
      丙○○交給我的。（問：有無見過丙○○使用該車）有見過幾次。（問：交付
      時有他人在場）沒有，只有我跟他。（問：當時有說是甲○○將車交給你）沒
      有，我只說甲○○認識丙○○」等語，而被告於本院審理中亦供稱其與甲○○
      係朋友關係，已認識六、七年，其與丁○○認識不久，係甲○○帶丁○○至其
      家裡，見過丁○○一、二次面等語，顯見丁○○於偵查中乃陳稱其係透過被告
      之友人甲○○而認識被告，並進而於上開時、地自行向被告借得上開車輛使用
      等語，並與常情相符，而被告辯稱證人甲○○應可證明丁○○於偵查中陳稱該
      車係透過甲○○向其借取者，並非事實等情，已無足為認定被告事後辯稱其未
      曾交付該車予丁○○使用等情屬實之有利證據。況本院屢次傳訊證人甲○○之
      結果，證人甲○○均經傳拘未獲，有送達證書、拘票及拘提結果附卷足參，自
      亦無從據以證明被告辯稱其並未涉犯上開罪嫌等情為真。
（二）再者，被告事後雖以丁○○交予其收執面額十五萬元之支票為證，改稱其因欲
      替丁○○脫罪，且該時亟須費用處理其妻之喪葬事宜，始於八十八年九月十七
      日內勤檢察官訊問時供承該車係其交予丁○○云云；惟被告雖於八十八年十一
      月九日警詢時陳稱：「內勤檢察官訊問時所言不實在，因丁○○在拘留室告訴
      我，他尚在假釋中，叫我幫他想辦法能否脫罪，要給我十五萬元，事後於交保
      後二、三天有開支票給我」等語，然事後則於八十八年十一月二十九日偵查中
      陳稱：「（問：為何在警訊時會承認）我也搞不清楚狀況，是在貴署拘留室時
      ，丁○○拿一張面額十五萬元之支票給我，我才這樣說」等情，復於八十九年
      一月十九日偵查中改稱：「因在拘留室他說要給我十五萬元，叫我不要牽涉到
      他，因他有假釋。是事後二、三天在朋友店內交付支票」等情，顯見被告就其
      究因何故而於內勤檢察官訊問時供稱其曾受友人林祥勇所託寄藏該車，又丁○○係於何時交付該紙支票等情，前後所為之供述不一，已屬可疑。倘另依被告
      於本院審理中所陳，其因為替丁○○脫罪，且當時亟須上開費用處理其妻之喪
      葬事宜，始陳稱該車係其交予丁○○使用等語，以及被告與丁○○均曾陳稱其
      等並非熟識，僅認識一個多月餘等情觀之，益見被告上開所言，顯與常理不符
      ，否則被告與丁○○兩人既非熟識，被告焉有甘替僅認識一個多月之友人頂罪
      ，尚不知其坦認上情，將有承受刑責而遭監禁之虞，而被告若確係亟須上開費
      用舉行其妻之殯殮事宜，復何有於取得之該紙支票退票後，不另向丁○○追索
      請求，卻逕行將該紙支票交予檢察官而改稱上情之理。綜上可見，被告所辯上
      情，顯係事後矯飾之詞，被告於內勤檢察官偵查訊問時，應係見丁○○堅指該
      車為其所交付等情不疑，自知已無從卸責而坦認上情，再於交保後找丁○○理
      論，而丁○○乃受迫交付該紙支票，嗣因該紙支票事後遭退票致無法兌現，被
      告始見機恃此為證而改稱上情無疑，否則被告豈須甘冒將來可能無法收到上開
      金額及將受追訴處罰之危險，猶圖謀為丁○○卸責而陳稱上情。
（三）另觀諸同案被告丁○○於偵查時曾陳稱：「（問：被查獲之贓車究係誰交給你
      的）丙○○。（問：丙○○為何說當天為警查獲時，在地檢署拘留室，你拿了
      一張十五萬元支票給他，叫他承認）詳細情形是我向他借了該車後路檢被查獲
      而被帶去警局，丙○○一直打我行動，警方覺得很奇怪，問我是誰，我說是車
      主，當時丙○○有問我人在何處，問我有沒有事，我說沒事，他便叫我去他家
      ，到時再打電話給他，他會出來，警方便於他住處將他逮捕，後來交保後，他
      約我去中港路波士頓餐廳見面，到時，他怪我沒有道義，竟然供他出來，他叫
      我要賠償十五萬元說是要賠償車子用及打官司用的，我沒有錢，只好向朋友借
      了十五萬元支票給他」等語，益見被告上開所辯，委無足取，而同案被告丁○○上開所陳，始核與事實相符，尚非虛構，否則以丁○○於內勤檢察官訊問後
      ，乃經檢察官傳喚二次均未到庭，應居於全然不知被告事後改陳上開情詞之情
      況下遭檢察官詢及上情，復豈能旋即向檢察官充分陳稱其交付支票予被告之時
      地、經過及原因。再者，被告雖於警局中陳稱：「（問：丁○○向你說些什麼
      ）他說他向綽號『阿龍』借車，現在被警方臨檢，要我幫他者找『阿龍』，過
      不久我打電話問丁○○他有沒有事，他說沒事，我叫他到我家坐，他說好，我
      叫他到進化北路與崇德路口打電話給我，我才出去帶他，我到達時就被警察查
      獲。（問：你何以關心丁○○為警盤查之事）是他託我找甲○○，我找不到才
      回電給他。」等情，並於八十八年十一月九日警詢時陳稱：「丁○○有打電話
      給我沒錯，他說他被臨檢，問我看分局有沒有認識的，並叫我幫他找綽號『阿
      龍』之甲○○，他說要找甲○○，但行動電話聯絡不上。」等情，惟於本院審
      理中則分別改稱：「丁○○被捉後有打電話問我第五分局裡有沒有認識的人，
      我問他怎麼了，他說有事情，後來他說出來了要約我喝茶，我一出來就被警察
      抓，這期間我沒有打過電話給丁○○」、「丁○○要去我家前有跟我聯絡，他
      在第五分局時有打電話叫我幫他找甲○○，他說甲○○跟五分局的人較熟，他
      有說他人在第五分局，但沒有說是什麼事進了第五分局，後來他打電話來說他
      已經沒有事情了，要約我出去喝茶，結果就被警察查獲。」等語，已足見同案
      被告丁○○陳稱其為警臨檢時確曾撥打電話予被告，被告事後亦曾陸續撥打電
      話向其詢問等情屬實，而被告自丁○○遭警臨檢時起，迄至撥打電話與其聯絡
      相約見面為止，應尚不知丁○○乃因駕乘上開贓車為第五分局查獲，且丁○○
      亦未曾向被告陳稱其係駕乘由甲○○所交付之贓車為警查獲。此外，依同案被
      告丁○○於偵查中陳述：「當被臨檢時警方有叫我交出車主，不然會很麻煩，
      我馬上打電話給丙○○（那時我不知其姓名，都叫他「老仔」）我告訴丙○○
      ，我被臨檢了，丙○○說「喔、喔」便掛掉了，然後警方問我打給何人，我只
      說是朋友，帶回警局後，警方才拿我的電話看，看我打給誰，並問我是誰，然
      後便對我做筆錄。（問：警訊時行動電話未關機）我有問警方可否開機，因我
      有約朋友，警方說可開機，但電話響不能接，結果電話一直響，他便問我何人
      打來，我稱是車主丙○○打來。」等語，以及證人辜風銳於偵查中證稱「當初
      確認丁○○所駕車輛係贓車後，便要丁○○將交付贓車之人供出，他在聯絡時
      ，我們在一旁忙，後來丁○○說聯絡好了，我們便去現場埋伏，等丙○○出現
      而將之逮捕」等情觀之，若丁○○所駕上開車輛並非向被告借取，而係向甲○○借得者，則丁○○何須於遭警臨檢時旋即撥打電話告知被告，不逕向員警表
      示該車乃其友人甲○○所交付即足，復陳稱該車係由被告交付等語，且自行以
      將返還該車為由，故意誘使被告外出與其見面而為警逮獲，而被告又何以於知
      悉丁○○為警臨檢後數度撥打電話關心丁○○有沒有事，並於事後要丁○○至
      其住處。綜上，被告所以取得上開支票，尚非意圖為丁○○脫罪，甚或亟須殯
      葬費用之故，同案被告丁○○於偵查及本院審理中所言上情，方符常情，且屬
      事實，亦即尚非得以被告取得丁○○所交付之該紙支票，遽認被告於內勤檢察
      官偵查中所為之自白不足採。
（四）又被告既於九十一年三月二十四日本院調查時供承：「（問：有無將贓車寄藏
      在衛道路家中被查獲）車不是在我家，是在我家巷子。」等語，並於偵查及本
    院審理中均供稱林祥勇確係其友人，現人已在大陸等情，益證同案被告丁○○
      陳稱上開面額十五萬元之支票乃係被告事後向其索取，用以賠償車輛損失及訴
      訟費用者等語，以及被告前於內勤檢察官偵查及本院調查時供陳，其曾交付該
      車予丁○○使用，該車係其友人林祥勇於上開時、地委其代為藏放，其後曾將
      該車藏置在其住處附近巷內等語，均核與事實相符，而被告事後改稱其未見過
      該車，亦未交付丁○○使用，其意圖為丁○○脫罪所供之情節不實云云，係屬
      事後卸責之詞，委無足取。
（五）另查，被告丙○○借予丁○○使用懸掛ＬＭ─五二七九號車牌之自用小客車一
      部，確係被害人戊○○所有，原懸掛ＬＶ─八九一０號車牌，車身號碼為ＢＡ
      ＨＤ六三一二ＮＢＪ七三七五三號，乃於八十八年五月九日上午四時許，在新
      竹市○○路○段三八二號處遭某不詳者所竊，而其上懸掛之ＬＭ─五二七九車
      牌二面，該車牌號碼原為被害人乙○○向監理機關請領使用，於八十八年七月
      間繳銷，事後已重領Ｘ五─六一七九號之車牌等情，業據被害人戊○○與乙○○分別於警訊中指訴詳實，並有贓物認領保管收據、進口與貨物稅完（免）稅
證明書、車籍作業系統─查詢認可資料、車輛竊盜、車牌失竊資料個別查詢報
      表─查詢車輛認可資料及運圓企業有限公司八十八年十二月二十九日運牌鑑字
      第八八一二０二九０一號函在卷可據，是被告寄藏之上開車輛確屬贓物，而該
      車上所懸掛之車牌部分係屬偽造，並非贓物等情，應堪認定。末查，同案被告
      丁○○於偵查中既曾陳稱：「與被告係朋友關係，是經由甲○○介紹而認識，
      借用（該車）時，丙○○告訴我說該車有問題」等情，且核與被告於檢察官偵
      查中陳稱：「（問：林祥勇將車寄放你處，有無交付任何證件）沒有。（問：
      將車借予丁○○有無說該車是贓車）只說車子有問題，開的時候要小心些點」
      等語相符，則端以上開車輛之價值不匪，被告出借車輛該時，僅透過友人甲○○而與丁○○認識不久，尚非深交，又被告受託寄藏該車時，並未取得該自用
      小客車之行車執照或來源證件以供辨識該車輛之合法性等情，被告若非明知該
      車係屬贓車，豈有於未收取任何車輛行照之情形下，猶任意將他人所有價值不
      匪之車輛借予第三人使用之可能。從而，被告於右揭時、地受寄藏置上開車輛
      等事實，既據被告於內勤檢察官訊問時供承在卷，且被告確知上開車輛係屬贓
      物，復如前述，則被告以上開情詞置辯，即均無足採信。本案事證明確，被告
      上開犯行，洵堪認定。
二、核被告丙○○所為，係犯刑法第三百四十九條第二項之寄藏贓物罪。爰審酌被告
    犯罪後仍矯飾犯行，顯然未見其有所悔意，又其犯罪之動機、目的及犯罪所生危
    害尚非重大等一切情狀，量處如主文所示之刑。
據上論斷，應依刑事訴訟法第二百九十九條第一項前段，刑法第三百四十九條第二項
，罰金罰鍰提高標準條例第一條前段，判決如主文。
中      華      民      國      九十一      年    六    月    二十八    日
                                臺灣臺中地方法院刑事第二庭
                                        法  官  許  惠  瑜
右正本證明與原本無異。
如不服本判決，應於送達後十日內向本院提出上訴狀（須附繕本），上訴於臺灣高等
法院臺中分院。
                                        書記官
中      華      民      國      九十一      年    七    月      一      日
附錄法條：
刑法第三百四十九條第二項
搬運、寄藏、故買贓物或為牙保者，處五年以下有期徒刑、拘役或科或併科一千元以
下罰金。
